臺灣高等法院刑事判決　　　　　　　　96年度上訴字第3590號
上　訴　人
即　被　告　乙○○
選任辯護人　李詩皓　律師
上列上訴人因重傷害等案件，不服臺灣臺北地方法院96年度訴字
第286號，中華民國96年8月7日第一審判決（起訴案號：臺灣臺
北地方法院檢察署95年度偵字第22719號），提起上訴，本院判
決如下：
    主  文
原判決撤銷。
乙○○共同傷害人之身體，致重傷，處有期徒刑陸年。
    事  實
一、乙○○於民國（下同）95年8月6日上午7時40分許，與甲○○（未經起訴）及另一名不詳真實姓名之成年男子，在臺北
    市大安區○○○路○段22號錢櫃KTV前，均預見人之頭臉、眼
    睛為脆弱之部位，衡情若持木棒朝他人頭臉、眼睛部位攻擊
    ，將有毀敗其眼部視能之可能，竟仍共同基於傷害之犯意聯
    絡，皆手持隨地揀拾、不知何人所有之木棒，分別推由甲○○持木棒毆打丁○○，及由乙○○與上述不詳真實姓名之成
    年男子時持木棒毆打丙○○；使丁○○受有右側顏面多處骨
    折並顱底骨折、臉部多處撕裂傷、前胸鈍挫傷，並致嚴重減
    損右眼視能，右眼最佳矯正視力為顳側眼前60公分可辨手動
    ，其餘方位僅餘光覺之重傷害；另使丙○○則因而受有前胸
    、顏面及右上肢多處挫擦傷、左肩及左上肢挫傷及右肩擦傷
    之傷害。
二、案經丁○○、丙○○訴由臺北市政府警察局大安分局移送臺
    灣臺北地方法院檢察署檢察官偵查起訴。
    理  由
一、訊據被告乙○○固坦承於上述時、地手持木棒在場之事實，
    但否認有何傷害致重傷犯行，在原法院辯稱：係告訴人丁○○、丙○○與甲○○發生口角，故伊持木棒防身，並未毆打
    告訴人二人云云。在本院辯稱：當天我有在場，但是沒有動
    手，所以沒有傷害他們等語。經查：
  (一)證據能力部分：
    1.按被告以外之人（包括證人、鑑定人、告訴人、被害人及
      共同被告等）於審判外之陳述雖不符刑事訴訟法第159條
      之1至之4等四條之規定，而經當事人於審判程序同意作為
      證據，法院審酌該言詞陳述或書面陳述作成時之情況，認
      為適當者，亦得為證據；當事人、代理人或辯護人於法院
      調查證據時，知有刑事訴訟法第159條第1項不得為證據之
      情形，而未於言詞辯論終結前聲明異議者，視為有前項之
      同意，同法第159條之5定有明文。
    2.查，翻拍現場照片，雖屬被告以外之人於審判　外之書面
      陳述，且無符合同法第159條之1至之4等前4條之情形，但
      翻拍現場照片，經本院當庭提示，被告均表示「沒意見」
      ，而未經當事人於言詞辯論終結前聲明異議，是該等證言
      、證物，依刑事訴訟法第159條之5第2項規定，應具有證
      據能力。
  (二)按告訴人、證人之陳述有部分前後不符，或相互間有所歧異
    時，究竟何者為可採，法院仍得本其自由心證予以斟酌，非
    謂一有不符或矛盾，即應認其全部均為不可採信；尤其關於
    行為動機、手段及結果等之細節方面，告訴人之指陳，難免
    故予誇大，證人之證言，有時亦有予渲染之可能；然其基本
    事實之陳述，若果與真實性無礙時，則仍非不得予以採信；
    最高法院74年台上字第1599號著有判例。查，上述犯罪事實
    業據證人即告訴人丁○○、丙○○分別指述：
    1.告訴人丁○○在原審以證人之身分具結供證：（檢察官問
      ：你認不認識被告？）不認識；（問：96年8月6日早上7
      點40分左右，你人在何處？）在台北市○○○路○段SOGO
      百貨公司對面錢櫃KTV門口；（問：當初你去錢櫃KTV做何
      事？）唱歌，我是跟朋友一起去的；丙○○是我要離開的
      時候才去的；（問：當時你在錢櫃KTV門口發生何事？）
      就我跟我朋友丙○○在門口聊天時，包括被告在內有一群
      人衝過來打我；（問：當時你是面對他們還是背對他們？
      ）我與我朋友丙○○都是側身，我們是站在騎樓牆壁那邊
      ；（問：你說有一群人衝過來打你，是如何打你？）就是
      拿木棒還有球棒打我的頭部，主要就是頭部及臉部；（問
      ：他們在打你時，你有無看到他們的樣子？）衝過來的時
      候有看到；（問：衝過來的人是否每個人都有動手？）每
      個人都有動手；（問：在警詢時，你有提到對方從後面襲
      擊，並敲我頭部，後面的事情我就不知道了，為何與你現
      在所言不同？）當時我在醫院的時候，意識比較不清楚，
      事後回想時在跟朋友聊天，就有想到有一群人衝過來打我
      ；（問：你現在所受的傷害，可否描述一下？）就是我的
      右眼看不到，而且頭部有瘀血，右半臉骨折臉部變形，牙
      齒移位，咬合不正；（問：當時是否只有你一個人被打？
      ）還有我朋友丙○○；（問：他被打的情況，你有無看到
      ？）有；（問：你有無看到被告動手打你及丙○○？）有
      ；（辯護人問：當時總共有幾個人打你？）大約四、五個
      ；（問：是否可以確定？）五個人；（問：是否每個人都
      有拿球棒或棍子？）都有；（問：有幾個人拿球棒棍棒？
      ）當時他們太快，我沒有辦法確定，但是每個人都有拿棒
      子；（問：是否確定被告有拿棒子打你？）有；（問：你
      有無看到被告攻擊丙○○？）丙○○當時有被打，但是我
      不確定他是被被告打還是其他的人打，我不確定被告有無
      攻擊丙○○云云（見原審卷第68頁至第70頁）。
    2.告訴人丙○○在原審以證人之身分具結供證：（檢察官問
      ：你認不認識被告？）不認識；（問：95年8月6日早上7
      點40分許，你當時人在何處？）我在臺北市○○○路○段
      SOGO對面錢櫃KTV門口；（問：當時你們在門口有無與其
      他人發生衝突？）沒有；我當時與丁○○聊天；（問：你
      們在錢櫃KTV內唱歌，有無與其他人發生衝突？）沒有；
      （問：你們兩位與被告或是被告的朋友，有無糾紛？）都
      沒有；（問：當天你們在錢櫃KTV門口聊天時，有無發生
      何事？）我跟丁○○聊天到一半，我們就被一群人攻擊，
      他們是從背後攻擊，我回頭看到四、五個人手拿棍棒，我
      看到丁○○被打倒在地，並看到乙○○跟兩個拿棍子大約
      與被告同年紀的男子在打丁○○的臉部還有身體，另外兩
      個拿棍子的人打我的身體，我就轉身逃跑；（問：就你當
      時所見，與被告一起過來打你的人，他們彼此之間是否認
      識？）他們是同夥，因為他們一群人一起拿棍子來打我們
      ，我聽到乙○○在指揮說打他，而且我逃跑時，也聽到他
      們在說打他；（問：你如何確定是被告在指揮？）是事後
      在警察局看錄影帶的時候，我看到被告有發棍子給他們，
      有看到被告的手在指揮他們來打我，我逃跑之後在另一個
      地方被打，被告也隨後就到，他們就一起打我，打完之後
      ，被告就招呼他們一起離開；（問：證人你被他們打，是
      何處被打？）我到醫院去的時候我的臉上、兩手、額頭都
      有受傷，還有背部，身體上的頭部及臉部都有棍子的傷；
      （問：你有無看到丁○○受傷的狀況？）有，我看到丁○○滿臉都是血，他意識清楚等語（見原審卷第72頁至第73
      頁）。
    3.參以：
      (1)告訴鎮上揭指證，核與原法院勘驗當時監視錄影光碟結
        果相符，此有勘驗筆錄及翻拍現場照片在卷可稽。
      (2)依翻拍現場照片所示，攻擊被害人之男子均持有木棒。
      (3)被告亦坦承其有在現場且持有木棒。
      (4)則證人告訴人丁○○、丙○○之上揭指述，自屬可信。
      (5)證人甲○○於原法院固證述其於上述時、地持棒毆人時
        ，不知走在其身後之被告是否手持木棒等情，以及監視
        錄影光碟雖未攝得被告以所持木棒毆打告訴人丁○○、
        丙○○之畫面，然依勘驗結果及翻拍照片所示，被告於
        告訴人丁○○遭毆倒地後，即隨另二名持棒者往告訴人
        丙○○方向離開監視器畫面，核與證人丁○○證述其與
        錢櫃KTV前被打後隨即逃跑，惟仍遭被告及他人持棒毆
        打等情相符，足認被告確有持棒打人之事實。
    4.至於，關於現場參與攻擊告訴人丁○○、丙○○之人數，
      據證人即告訴人丁○○、丙○○之指述，共有四、五人之
      多；然據被告及證人甲○○之供述，在現場持木棍之人，
      除被告及證人甲○○以外，僅再有一名不詳真實姓名之成
      年男子；雙方陳述，互有差異。本院審酌：依查卷第14頁
      翻拍現場照片所示，現場持木棒追打告訴人之人，僅有三
      人；故關於場場參與攻擊告訴人之人數乙節，應認定除被
      告及證人甲○○以外，僅再有一名不詳真實姓名之成年男
      子，應認定參與本件犯行之人只有三人。
  (三)次查，告訴人遭被告等人毆打後，丁○○因而受有右側顏面
    多處骨折並顱底骨折、臉部多處撕裂傷、前胸鈍挫傷，並致
    嚴重減損右眼視能，右眼最佳矯正視力為顳側眼前60公分可
    辨手動，其餘方位僅餘光覺之重傷害，有行政院國軍退除役
    官兵輔導委員會台北榮民總醫院診斷證明書（見偵字卷第22
    頁）、臺灣大學附設醫院診斷證明書（見偵緝卷第27頁），
    及國立臺灣大學醫學院附設醫院96年3月19日校附醫秘字第
    0960202610號函及所附丁○○病歷資料（見原審卷第14頁至
    第33頁）在卷可稽，足認其受有上開之傷害及右眼視能已達
    嚴重減損之重傷害。又告訴人丙○○因而受有受有前胸、顏
    面及右上肢多處挫擦傷、左肩及左上肢挫傷及右肩擦傷之傷
    害，亦有丙○○臺北市立聯合醫院驗傷診斷書（見偵字卷第
    23頁）附卷可憑。
  (四)再觀諸卷內勘驗筆錄及翻拍照片所示，告訴人二人未持任何
    兇器，被告及甲○○與另名不詳真實姓名成年男子，均係自
    錢櫃KTV門口靠馬路之一側，自地上拾起木棒，走向錢櫃KTV
    門口另一側即告訴人二人所在之處，並由甲○○率先往告訴
    人丁○○之頭部毆打，顯無被告所辯需持木棒防身之情形，
    足認被告與甲○○及另名成年男子對毆打告訴人二人均有共
    同傷害之犯意聯絡。
  (五)綜上所述，本案事證明確，被告重傷害及傷害之犯行均堪認
    定，應予依法論科。
二、論罪科刑：
  (一)被告等毆打被害人丙○○使之受有前胸、顏面及右上肢多處
    挫擦傷、左肩及左上肢挫傷及右肩擦傷傷害，核係犯刑法第
    277條第1項之傷害罪。
  (二)次查，人之頭臉、眼睛為脆弱之部位，此為週知之事實；衡
    情若持木棒朝他人頭臉、眼睛部位攻擊，將有毀敗其眼部視
    能之可能，此亦當為被告等行為時所得預見。又查，被告等
    雖共同持木棒毆打被害人二人，且被告等亦預見若持木棒朝
    他人頭臉、眼睛部位攻擊，將有毀敗其眼部視能之可能；然
    尚查無積極證據足認被告等自始即有重傷害之犯意；則被告
    等毆打被害人丁○○，使受有右側顏面多處骨折並顱底骨折
    、臉部多處撕裂傷、前胸鈍挫傷，並致嚴重減損右眼視能，
    右眼最佳矯正視力為顳側眼前60公分可辨手動，其餘方位僅
    餘光覺之重傷，核係犯刑法第277條第2項之傷害致重傷罪。
    公訴意意認被告等此部分所為係犯刑法第278條第1項之重傷
    害罪，尚有未洽，其起訴法條應予變更。
  (三)共同實施犯罪行為之人，在合同意思範圍以內，各自分擔犯
    罪行為之一部，相互利用他人之行為，以達其犯罪之目的者
    ，即應對於全部所發生之結果，共同負責。共同正犯之成立
    ，祇須具有犯意之聯絡，行為之分擔，既不問犯罪動機起於
    何人，亦不必每一階段犯行，均經參與。意思之聯絡並不限
    於事前有所謀議，即僅於行為當時有共同犯意之聯絡者，亦
    屬之，且其表示之方法，亦不以明示通謀為必要，即相互間
    有默示之合致，亦無不可。最高法院28年上字第3110號、34
    年上字第862號、73年台上字第2364號分別著有判例。又，
    被告等同時同地基於同一原因圍毆被害人等二人，其中一人
    因傷致重傷，當時既無從明確分別圍毆之對象，顯係基於一
    共同之犯意分擔實施行為，應成立共同正犯，並同負加重結
    果之全部罪責（最高法院69年台上字第1931號判例意旨參照
    ）。被告與甲○○及上述成年男子間，有犯意聯絡及行為分
    擔，均為共同正犯。
  (四)被告等以一傷害行為同時傷害二被害人，侵害二人之身體法
    益，為想像競合犯，應依刑法第55條之規定，從重論以刑法
    第277條第2項之傷害致重傷罪。
三、原審就被告予以論罪科刑，固非無見。惟查：(一)被告等雖共
    同持木棒毆打被害人二人，且被告等亦預見若持木棒朝他人
    頭臉、眼睛部位攻擊，將有毀敗其眼部視能之可能；然尚查
    無積極證據足認被告等自始即有重傷害之犯意；則被告等毆
    打被害人丁○○，使受有右側顏面多處骨折並顱底骨折、臉
    部多處撕裂傷、前胸鈍挫傷，並致嚴重減損右眼視能，右眼
    最佳矯正視力為顳側眼前60公分可辨手動，其餘方位僅餘光
    覺之重傷，核係犯刑法第277條第2項之傷害致重傷罪；原判
    決認被告等此部分所為係犯刑法第278條第1項之重傷害罪，
    尚有未洽。(二)被告等以一傷害行為同時傷害二被害人，侵害
    二人之身體法益，為想像競合犯，應依刑法第55條之規定，
    從重論以刑法第277條第2項之傷害致重傷罪；原判決認被告
    係犯重傷害罪及傷害罪二罪，且所犯重傷害罪及傷害罪間，
    犯意各別，行為互殊，應予分論併罰，亦有未當。被告之上
    訴意旨仍執前詞否認犯罪，雖為無理由；然原判決既有上開
    可議之處，自應由本院將原判決撤銷改判。爰審酌被告與告
    訴人二人間先前並無仇隙，竟於光天化日在大馬路旁持棒猛
    擊告訴人丁○○之頭部、身體，及丙○○之身體，並造成告
    訴人丁○○視能嚴重減損之終生憾事，損害極鉅，且迄今未
    與告訴人二人達成和解，及被告之智識程度，事後在法院審
    理中仍多方飾詞卸責，絲毫未見悔意之態度等一切情狀，判
    處如主文所示之刑。被告持以犯罪所用之木棒，並不能證明
    係屬被告或其共犯所有，本院因認無併予宣告沒收之必要。
據上論斷，應依刑事訴訟法第369條第1項前段、第364條、第299
條第1項前段、第300條，刑法第28條、第277條第1項、第2項、
第55條，刑法施行法第1條之1，判決如主文。
本案經檢察官李良忠到庭執行職務。
中　　華　　民　　國　　96　　年　　12　　月　　6 　　日
                  刑事第十庭    審判長法　官 楊炳禎
                                      法　官 朱光仁
                                      法　官 陳博志
以上正本證明與原本無異。
如不服本判決，應於收受送達後十日內向本院提出上訴書狀，其
未敘述上訴之理由者並得於提起上訴後十日內向本院補提理由書
（均須按他造當事人之人數附繕本）。
                                      書記官 陳嘉文
中　　華　　民　　國　　96　　年　　12　　月　　10　　日
附錄：本案論罪科刑法條全文
中華民國刑法第277條（普通傷害罪）
傷害人之身體或健康者，處3年以下有期徒刑、拘役或1千元以下
罰金。
犯前項之罪因而致人於死者，處無期徒刑或 7 年以上有期徒刑；
致重傷者，處 3 年以上 10 年以下有期徒刑。
